【裁判字號】    97,易,410
【裁判日期】    970526
【裁判案由】    違反著作權法等
【裁判全文】
臺灣彰化地方法院刑事判決               97年度易字第410號
公  訴  人  臺灣彰化地方法院檢察署檢察官
被      告  乙○○
選任辯護人  郭美娟律師
上列被告因違反著作權法等案件，經檢察官提起公訴（九十六年
度偵字第一０三八一、一０四四六號），本院判決如下：
    主  文
乙○○明知係侵害著作財產權之光碟重製物而散布，處有期徒刑
捌月。
扣案如附表及附件清冊所示之盜版電腦遊戲光碟共肆仟壹佰陸拾
壹片均沒收。
    事  實
一、乙○○係位於彰化縣和美鎮○○街四十一號「柏全電子專賣
    店」之負責人，其前於民國九十一年七月十八日，曾因販賣
    盜版電腦遊戲光碟違反著作權法之案件，經臺灣高等法院臺
    中分院以九十一年度上訴字第六八八號判決判處有期徒刑六
    月確定，並於同年八月二十六日易科罰金執行完畢（未構成
    累犯）。詎其仍不知警惕，明知「PS設計圖」、「PlayStat
    ion」等商標圖樣，係日商新力電腦娛樂股份有限公司（下
    稱新力公司）向經濟部中央標準局（現已改制為智慧財產局
    ）申請核准註冊登記，依法取得商標專用權之商標，現仍於
    商標專用期間內，「koei」及圖則係日商光榮股份有限公司
    向經濟部智慧財產局申請核准註冊登記，取得商標專用權後
    ，再授權予臺灣光榮綜合資訊股份有限公司（下稱光榮公司
    ）在臺灣使用，現仍於商標專用期間，分別指定使用於電腦
    、錄有電腦程式之磁碟、磁卡、磁帶及光碟等類商品，均係
    相關大眾所共知之商標圖樣，未得新力公司、光榮公司之同
    意或授權，不得於同一商品或類似商品，使用相同或近似之
    商標圖樣，或明知為前開商品而販賣；亦明知「PlayStatio
    n」、「PlayStation2」系統遊戲軟體光碟內儲存之「Libra
    ry Programs」電腦程式著作，係新力公司享有著作權之電
    腦程式著作，且知悉如附件清冊所示「PlayStation」、「
    PlayStation2」系統遊戲軟體光碟共四千一百二十七片，均
    非新力公司重製或授權重製，且該等光碟內均使用新力公司
    享有著作財產權之前開電腦程式著作，另明知如附表所示名
    稱為「真三國無雙４」等三十四片遊戲軟體光碟，亦非著作
    財權人光榮公司所重製或授權重製之遊戲光碟，而上開非法
    重製之電腦遊戲軟體光碟，於電視遊樂器執行使用時，會在
    電視影像畫面分別呈現前揭商標圖樣，且部分如附表及附件
    清冊所標註之電腦遊戲軟體光碟封面及電腦遊戲軟體光碟片
    表面，亦有前揭商標圖樣，足以使消費者誤認該電腦遊戲軟
    體光碟，係上開公司所生產發行，均係未得商標權人同意，
    於同一商品，使用相同之註冊商標之商品，竟基於明知係侵
    害著作財產權之光碟重製物而散布及明知為未得商標權人同
    意，於同一商品，使用相同之註冊商標之商品而販賣之犯意
    ，於九十六年八月二十六日後某日，在彰化縣彰化市○○里
    ○○路○段十七巷四號居所，以電腦設備連線至「ＹＡＨＯ
    Ｏ奇摩」或「頑固工作室」等網站，再以每片新臺幣（下同
    ）一百二十元之價格，向真實姓名、年籍不詳之成年男子購
    入，或於不詳時間，收受自真實姓名、年籍不詳名為「陳志
    遠」之成年男子所交付數量不詳之上開屬於未經著作權人之
    授權或同意，而擅自重製之侵害著作財產權之光碟重製物及
    未得商標權人同意，於同一商品，使用相同之註冊商標之商
    品的電腦遊戲軟體光碟後，旋自九十六年九月初某日起（起
    訴書原記載九十六年八月上旬某日起，詳後述）至同年十月
    三日十七時三十五分許止，在其所經營之「柏全電子專賣店
    」內，以每片一百五十元之價格販售上開電腦遊戲軟體光碟
    予不特定人牟利，而散布侵害著作財產權之光碟重製物及販
    賣未得商標權人同意，於同一商品，使用相同之註冊商標之
    商品，侵害新力公司、光榮公司之著作財產權及商標權。嗣
    於九十六年十月三日十七時三十五分許，經警持本院核發之
    搜索票，至「柏全電子專賣店」及乙○○位於彰化縣彰化市
    ○○里○○路○段十七巷四號居所進行搜索，當場扣得其所
    有如附件清冊編號一至三所示之電腦遊戲軟體光碟共四千一
    百二十七片、如附表所示侵害光榮公司著作財產權及商標權
    之電腦遊戲軟體光碟三十四片，始查悉上情。
二、案經新力公司、光榮公司訴由內政部警政署保安警察第二總
    隊第一大隊第三中隊報請臺灣彰化地方法院檢察署檢察官偵
    查起訴。
    理  由
一、按被告以外之人於審判外之陳述，雖不符前四條之規定，而
    經當事人於審判程序同意作為證據，法院審酌該言詞陳述或
    書面陳述作成時之情況，認為適當者，亦得為證據。當事人
    、代理人或辯護人於法院調查證據時，知有第一百五十九條
    第一項不得為證據之情形，而未於言詞辯論終結前聲明異議
    者，視為有前項之同意。刑事訴訟法第一百五十九條之五分
    別定有明文。查新力公司告訴人代理人林秋萍、光榮公司告
    訴代理人甲○○於警詢中所為之陳述，雖屬被告以外之人於
    審判外之言詞陳述，然因被告及辯護人均未於言詞辯論終結
    前聲明異議，本院復審酌該言詞陳述均係由證人出於自由意
    識而陳述，並無非法取證之情況，依刑事訴訟法第一百五十
    九條之五之規定，認該等證人上開之陳述，得採為認定本件
    犯罪事實所憑之證據，先予敘明。
二、訊據被告乙○○固坦承於前揭時、地販入及賣出如附件清冊
    所示「PlayStation2」系統及如附表所示之盜版遊戲軟體光
    碟等情不諱，惟矢口否認另有販賣如附件清冊所示「PlaySt
    ation」系統之盜版遊戲軟體光碟，辯稱該扣案之「PlaySta
    tion」系統之盜版遊戲軟體光碟，係之前違反著作權法案件
    發回後放在倉庫，伊並未販賣云云。經查，被告上開散布侵
    害光榮公司著作財產權之光碟重製物及販賣未得商標權人光
    榮公司同意，於同一商品，使用相同之註冊商標之商品之犯
    罪事實，及散布侵害新力公司著作財產權之光碟重製物及販
    賣未得商標權人新力公司同意，於同一商品，使用相同之註
    冊商標之商品之犯罪事實，業據證人甲○○、林秋萍於警訊
    中陳述甚詳，並有光榮公司提出之中華民國商標註冊證、盜
    版遊戲軟體光碟外觀照片、新力公司提出之中華民國商標註
    冊證、經濟部智慧財產局商標資料檢索服務、鑑視證明、鑑
    視結果、著作權登記證書影本、真品遊戲軟體光碟標示面與
    光碟外包裝封面影本等附卷可稽，且有查獲現場照片在卷可
    憑，復有被告所有如附表及附件清冊所示之盜版電腦遊戲軟
    體光碟共四千一百六十一片扣案可資佐證。且查，被告為警
    查獲後，於警詢中陳稱扣案之盜版遊戲軟體光碟，係伊自網
    路上所購得等語，其後於偵查中復陳稱扣案之盜版遊戲軟體
    光碟大部分是在網路上購買或是自稱「陳志遠」之男子送給
    伊等語，均未提及扣案之「PlayStation」系統之盜版遊戲
    軟體光碟，係之前違反著作權法案件所發回云云；又被告前
    於八十九年間，確因違反著作權及商標法案件，經警於八十
    九年十月二十五日查獲後，再經臺灣高等法院臺中分院以九
    十一年度上訴字第六八八號判處有期徒刑六月確定，且於九
    十一年八月二十六日易科罰金執行完畢，嗣檢察官並將該案
    未經沒收之盜版遊戲光碟發還被告，上開各情，有臺灣高等
    法院被告前案紀錄表及臺灣彰化地方法院檢察署檢察官扣押
    物品處分命令等在卷可考，惟觀當時發還之數量總計約有四
    千餘片，與本案扣案之「PlayStation」系統之盜版遊戲軟
    體光碟數量不符，且扣案之「PlayStation」系統之盜版遊
    戲軟體光碟中，竟有部分光碟其真品正式發售日期係在八十
    九年十月二十五日之後，此有告訴代理人所提出之巴哈姆特
    電玩資訊站資料可參，顯見被告辯稱伊並未出售扣案之「Pl
    ayStation」系統之盜版遊戲軟體光碟云云，尚不足採信。
    從而，本件事證明確，被告上開犯行洵堪認定。
三、核被告所為，係犯著作權法第九十一條之一第三項明知係侵
    害著作財產權之光碟重製物而散布罪及商標法第八十二條之
    明知為未得商標權人同意，於同一商品，使用相同之註冊商
    標之商品而販賣罪。被告意圖散布而持有侵害著作財產權之
    光碟重製物之低度行為，為散布之高度行為所吸收，不另論
    罪。又學理上所稱之集合犯、接續犯，與修正前刑法第五十
    六條所定連續犯之區別，在於集合犯係一種構成要件類型，
    亦即立法者針對特定刑罰規範之構成要件，已預設其本身係
    持續實行之複次行為，具備反覆、延續之行為特徵，將之總
    括或擬制成一個構成要件之「集合犯」行為；此種犯罪，以
    反覆實行為典型、常態之行為方式，具侵害法益之同一性，
    因刑法評價上為構成要件之行為單數，因而僅包括的成立一
    罪。其與接續犯之不同，在於接續犯所適用之構成要件行為
    文義本身並不具反覆實行之特質，非屬立法規範所定之構成
    要件類型，但個案情節另具時間及空間之緊密關聯之特性。
    是除集合犯外，每一種構成要件行為皆得以接續犯方式為之
    ，因此集合犯亦有喻之為「法定接續犯」者。此與連續犯係
    指行為人在主觀上基於一個概括之犯意，而反覆實行客觀上
    可以獨立成罪之同一罪名之行為者，均尚屬有間。著作權法
    第九十一條之一第三項明知係侵害著作財產權之光碟重製物
    而散布罪及商標法第八十二條之明知為未得商標權人同意，
    於同一商品，使用相同之註冊商標之商品而販賣罪，均係以
    反覆實行為典型、常態之行為方式，具侵害法益之同一性，
    故刑法評價上應為構成要件之行為單數，雖著作權法第九十
    四條於九十五年五月三十日修正公布，同年九十五年七月一
    日施行前（目前業已刪除），尚有就著作權法第九十一條之
    一第三項為常業犯之規定，惟僅係就集合犯中之常業犯，因
    應刑罰政策之需要，而獨立為特殊犯罪類型，並不影響著作
    權法第九十一條之一第三項為集合犯之本質，是本件被告至
    查獲日止，反覆多次為著作權法第九十一條之一第三項及商
    標法第八十二條犯行，均為集合犯，僅成立包括的一罪，附
    此說明。被告所犯著作權法第九十一條之一第三項及商標法
    第八十二條之罪，係一行為觸犯數罪名，為想像競合犯，依
    刑法第五十五條規定，從一重之著作權法第九十一條之一第
    三項之明知係侵害著作財產權之光碟重製物而散布罪處斷。
    公訴意旨雖指稱被告自九十六年八月上旬某起即有上揭犯行
    云云，惟為被告所否認，辯稱伊係於九十六年八月底時販入
    ，同年九月初開始售出等語，且本件復查無相關證據足以證
    實被告係自九十六年八月二十六日前即有販入或售出上開光
    碟之行為，是本於「罪證有疑，利於被告」之原則，爰認定
    被告販入上開光碟之時點應為九十六年八月二十六日後某時
    ，且係自同年九月初始行售出。再扣案之電腦遊戲軟體光碟
    共四千一百六十一片，均為被告所有，供犯著作權法第九十
    一條之一第三項之罪所用之物，業據被告供陳在卷，爰依著
    作權法第九十八條規定宣告沒收。至於扣案之電腦主機一台
    （內建燒錄機），並無任何積極證據證明與本案犯罪有關，
    本院無從為沒收之諭知，附此說明。
三、至其餘扣案之遊戲光碟共四百七十四片（含SS系統七十六片
    ），並未經相關告訴人提出告訴，且遍查全卷，亦無重製證
    明或發行資料，而該等遊戲光碟復無可相容之電視遊樂器主
    機可供執行，其內容有無涉及不法，顯無從查悉，而公訴人
    就此亦未舉證證明，難認此部分之遊戲光碟有何違反著作權
    法或商標法之罪嫌，惟因此部分公訴人認與前揭業經論罪科
    刑部分具集合犯之包括一罪關係，自不另為無罪之諭知，併
    此敘明。
據上論斷，應依刑事訴訟法第二百九十九條第一項前段、著作權
法第九十一條之一第三項、第九十八條，商標法第八十二條、刑
法第十一條前段、第五十五條，判決如主文。
本案經檢察官蔡曉崙到庭執行職務。
中    華    民    國    97    年    5     月    26    日
                            刑事第六庭
                                法  官  王義閔
以上正本證明與原本無異。
如不服本判決，應於判決送達後10日內，向本院提出上訴書狀，
上訴書狀應「敘述具體上訴理由」，並按他造當事人之人數附繕
本。「切勿逕送上級法院」。
告訴人或被害人對於判決如有不服具備理由請求檢察官上訴者，
其上訴期間之計算係以檢察官收受判決正本之日期為準。
中    華    民    國    97    年    5     月    26    日
                                書記官  陳秀鳳
附錄本案論罪科刑法條全文：
著作權法第91條
擅自以重製之方法侵害他人之著作財產權者，處3年以下有期徒
刑、拘役，或科或併科新臺幣75萬元以下罰金。
意圖銷售或出租而擅自以重製之方法侵害他人之著作財產權者，
處6月以上五年以下有期徒刑，得併科新臺幣20萬元以上2百萬元
以下罰金。
以重製於光碟之方法犯前項之罪者，處6月以上5年以下有期徒刑
，得併科新臺幣50萬元以上5百萬元以下罰金。
著作僅供個人參考或合理使用者，不構成著作權侵害。
商標法第82條
明知為前條商品而販賣、意圖販賣而陳列、輸出或輸入者，處一
年以下有期徒刑、拘役或科或併科新臺幣5萬元以下罰金。
附表：共計三十四片
  1、真三國無雙4Empires    二片
  2、真三國無雙4           二片
  3、真三國無雙3Empires    二片
  4、真三國無雙猛將傳      二片
  5、真三國無雙2           二片
  6、真三國無雙            一片
  7、戰國無雙2Empires      一片
  8、戰國無雙2猛將傳       七片
  9、戰國無雙猛將傳        一片
 10、三國志戰記            七片
 11、三國志11威力加強版    一片
 12、雀三國無雙            二片
 13、不可能的任務Win Back  一片
 14、戰國無雙2             一片
 15、太閣立志傳5           一片
 16、三國志9               一片
附件清冊：


司法院資訊處製作；財團法人民間司法改革基金會備份。
